臺灣臺北地方法院刑事判決　　　　　　 93年度交易字第189號
　　公　訴　人　臺灣臺北地方法院檢察署檢察官
　　被　　　告　丙○○
　　選任辯護人　范纈齡　律師
　　　　　　　　陳蒨儀　律師
上列被告因過失傷害案件，檢察官聲請簡易判決處刑（93年度調
偵字第76號），經本院改依通常程序審理，茲判決如下：
    主    文
丙○○因過失傷害人，處有期徒刑月，如易科罰金，以佰元
折算壹日。
    事    實
一、丙○○於民國九十二年三月二十一日下午二時許，駕駛車牌
    號碼六Ｎ－０八一五號之自用小客車，沿臺北市○○路由南
    往北方向行駛，行經臺北市○○路與金門街之交岔路口處時
    ，應注意在交岔路口十公尺內禁止臨時停車之處所不得停車
    ，停車向外開啟車門時，並應注意行人、車輛，讓其先行，
    而依當時情形，又無不能注意之情形，竟疏未注意及此，任
    意在上開距離上開交岔路口四‧三公尺處停車，停妥後，又
    疏未注意後方來車，貿然向外開啟駕駛座車門，後方適有甲○○○無駕駛執照所騎乘，沿臺北市○○路由南往北方向同
    向行駛，亦疏未注意車前狀況，隨時採取必要之安全措施，
    車牌號碼ＡＮ０－０二八號之重型機車駛至，致甲○○○見
    狀煞避仍已不及，為準備煞停而平放在機車角踏板兩側之右
    腳撞及丙○○所開啟之上開自用小客車左前車門角，人車倒
    地，因而受有右上尺骨骨折、右腳踝及右足壓碎性開放性骨
    折併右足壞死及傷口感染，右前足截肢約十五公分之傷害。
    事發後，丙○○在其犯罪後未被發覺前，在上開肇事現場向
    前往處理本件交通事故之臺北市政府警察局中正第二分局交
    通隊警員乙○○自首而接受裁判。
二、案經甲○○○訴由臺灣臺北地方法院檢察署檢察官偵查起訴
    。
    理    由
一、訊據被告丙○○固坦承有於上開時、地駕駛上開自用小客車
    與證人甲○○○所騎乘之上開重型機車發生交通事故之事實
    ，然辯稱：其於車輛停妥後，僅開啟駕駛座車門約二十公分
    寬，且有伸頭往後注意有無來車，見證人甲○○○騎乘機車
    駛來，即未再向外推開車門，保持上開狀態以便證人周郭淑
    順利通過，未料證人甲○○○行經該處時，右腳仍撞及其所
    駕駛之上開自用小客車左前車門角，人車倒地前，復遭另一
    紅色廂型車自後追撞云云。然查：
  (一)右揭犯罪事實，業據證人甲○○○於本院審理時證稱：渠於
    上開時、地沿臺北市○○路由南往北方向行駛，行經上開交
    岔路口時，因被告自渠左側超車後，任意在上開交岔路口處
    停車，開啟駕駛座左前車門約可供一人進出之寬度，致渠煞
    避不及，右腳撞及上開自用小客車左前車門角後人車倒地等
    語綦詳（本院卷第六六頁至第六八頁），並經被告於本院審
    理時供稱：其確有在上開交岔路口處停車後，開啟左前車門
    ，適有證人甲○○○騎乘上開重型機車自後方駛來，撞及其
    左前車門角等語不諱（本院卷第五頁），而被告所駕駛之上
    開自用小客車停放位置確係停放在距離上開交岔路口處約四
    ‧三公尺處，證人甲○○○所騎乘之上開重型機車倒地位置
    ，則在被告所駕駛之上開自用小客車左前車頭處，亦有道路
    交通事故現場圖一份、現場照片暨二車肇事後車損照片十五
    張附卷可稽（調偵卷第六頁、第一八頁至第二五頁），參以
    一般駕駛人，在路旁停車開啟車門前，除全然未思及須注意
    後方來車者外，為免因己開啟車門之舉，致後方來車不及煞
    停，發生交通事故，通常均會先注視後視鏡，確認後方車況
    再行為之，過程中，若已開啟車門些許距離，後方又有其他
    車輛駛至時，亦會先拉回車門，待該車駛離，而被告在上開
    時、地停車後開門下車前，既已知須注意後方有無來車，則
    其先開車門，再觀察後方車況之所為，非僅與一般人之駕駛
    習慣相去甚遠，亦無任何實益之可言，況如被告供稱有將頭
    伸出車外回頭注意後方有無來車云云為真，依其所見，證人
    甲○○○騎乘機車自後駛來，兩腳平放在機車腳踏板兩側狀
    似作煞停動作之際（本院卷第二四頁背面），當可意識到證
    人甲○○○業已無法煞避，始出此舉之狀況下，未即縮頭拉
    回車門，避免發生本件交通事故，反而繼續維持將頭伸出車
    外之狀態，亦顯與常情不符，是以，堪認證人甲○○○上開
    所證各節非虛可採，被告確有在上開交岔路口十公尺內之地
    點停車，且疏未注意後方來車，禮讓證人甲○○○所騎乘之
    上開重型機車先行，即貿然開啟車門之事實甚明，被告辯稱
    其有在開啟車門約二十公分之同時，將頭伸出車外注意後方
    來車云云，顯係事後卸責之詞，不足採信。
  (二)至證人甲○○○前於警詢時及具狀提出告訴時，雖另指稱渠
    於上開時、地見被告開啟車門緊急煞車時，渠所騎乘之上開
    重型機車並有遭同案被告溫富田（亦經檢察官為不起訴處分
    確定）所駕駛，車牌號碼ＥＵ－六０四八號之紅色廂型車自
    後追撞云云，有臺北市政府警察局中正第二分局交通分隊交
    通事故談話紀錄表及刑事告訴狀各一份在卷可稽（調偵卷第
    一二頁；他字卷第一頁）。惟證人甲○○○於警詢時及具狀
    提出告訴時之所以為上開指訴，係因被告前往醫院探視時，
    態度良好，致渠因信任被告之故，依被告所教導之肇事經過
    而為上開陳述，實際上，渠並未聽聞渠所騎乘之上開重型機
    車遭後方來車追撞之撞擊聲等語在卷（本院卷第八九頁、第
    ０頁），並經被告於本院審理時坦認其確有於前往探視證人
    甲○○○時，對之提及肇事經過等語屬實（本院卷第七七頁
    ），再以被告就證人甲○○○右腳在撞及其所駕駛之上開自
    用小客車左前車門角後，究有無再遭他車自後追撞一節，先
    於本院行準備程序時供承：「‧‧‧然後他的右腳就撞上我
    的車門下方的直角，然後人車正要倒地時，還沒有碰到地面
    前，後面又來了一台紅色廂型車把她撞飛起來，掉到我車子
    的前方，她被紅色廂型車撞飛起來這一幕是我『親眼看到的
    』‧‧‧」云云（本院卷第二四頁背面），堅稱親眼目睹證
    人甲○○○遭同案被告溫富田所駕駛之上開紅色廂型車自後
    追撞之過程，嗣於本院審理時，證人甲○○○到庭證稱渠於
    警詢時指稱似另遭後方來車追撞云云，係在被告教導之下所
    為後，始改稱：「‧‧‧是告訴人的兒子在跟我推敲事故到
    底是如何發生時，告訴人的兒子以及我以他媽媽鞋子的棉絮
    還黏在我的車門上這一點，我們共同『推測』後面應該還有
    一個很大的撞擊力量，不然不會這麼嚴重‧‧‧」云云（本
    院卷第七一頁），先後不一，互異其詞，佐以證人甲○○○
    之子在被告肇事後，仍能與被告和平相處推測肇事經過，要
    非業已獲取證人甲○○○及渠家屬相當程度之信任，殊難為
    之等情，證人甲○○○在信任被告之狀況下，聽從被告教導
    之肇事經過而為陳述，非無可能，又同案被告溫富田於本件
    交通事故發生時，固有駕駛上開紅色廂型車行經上開肇事地
    點，惟並未自後追撞證人甲○○○所騎乘之上開重型機車之
    情，復據同案被告溫富田於偵查中供述甚明（他字卷第二四
    頁），現場目擊證人陳金印、楊采筑復均僅見同案被告溫富
    田所駕駛之上開紅色廂型車行經該處，未親眼目睹該輛紅色
    廂型車有與證人甲○○○所騎乘之上開重型機車發生碰撞之
    事實，亦證人陳金印於警詢時及偵查中、證人楊采筑於警詢
    時分別證述無訛（調偵卷第九頁、第一０頁、第二九頁、第
    三０頁），是被告辯稱證人甲○○○右腳撞及其所駕駛之上
    開自用小客車左前車門角，人車倒地前，另遭同案被告溫富
    田所駕駛之紅色廂型車自後追撞云云，顯不符實，無可採信
    同案被告溫富田僅係於本件交通事故生時，適巧駕車行經該
    處，而無自後追撞證人甲○○○所騎乘之上開重型機車之情
    事，至為灼然。
  (三)此外，並有道路交通事故調查報告表一份在卷可憑（調偵卷
    第一六頁、第一七頁），綜上各端，堪認本件交通事故之發
    生，係因被告疏未注意在上開交岔路口十公尺內停車，開啟
    車門時，又未注意後方來車，適有證人甲○○○騎乘機車行
    經該處，致證人甲○○○煞避不及，右腳撞及被告所駕駛之
    上開自用小客車左前車門角所致。
二、按刑法第十條第四項第四款所謂毀敗一肢以上之機能，係指
    一肢以上之機能完全喪失其效用而言，初不以驗斷時之狀況
    如何為標準，如經過相當之診治而能回復原狀，或雖不能回
    復原狀而僅祇減衰其效用者，仍不得謂為該款之重傷。是若
    經醫治結果仍能舉動，僅不能照常者，抑或不能跑步或劇烈
    運動，仍能藉助外力或他物行走，祇可認為減衰機能，要與
    毀敗全肢之機能有別。又毀敗一肢以上之機能，既設有專款
    規定，則傷害四肢之重傷，自以有被毀敗之情形為限，其同
    條第四項第六款所規定其他於身體或健康有重大不治或難治
    之傷害，即不包括傷害四肢在內，此有最高法院二八年上字
    第一０九八號、三十年上字第四四五號判例意旨（臺灣高等
    法院七十年度法律座談會）可資參照。次查：證人甲○○○
    因本件交通事故，而受有右上尺骨骨折、右腳踝及右足壓碎
    性開放性骨折併右足壞死及傷口感染，右前足截肢約十五公
    分之傷害，有國立臺灣大學醫學院附設醫院診斷證明書一份
    在卷可徵（他字卷第三頁），而證人甲○○○經診治後，右
    上肢尺骨骨折處已經癒合，右前足截肢部分雖已無法復原，
    不能跑、跳，但右下肢仍非完全喪失功能，而係屬部分減損
    ，減損程度約為百分之六十，裝置適當之足義肢後，已可恢
    復站立、蹲及短距離行走之能力，減損程度約為百分之三十
    ，此亦有國立臺灣大學醫學院附設醫院九十三年八月四日（
    九十三）校附醫密字第九三００二０八四六五號函、第00
    00000000函各一份在卷足憑（本院卷第一０頁、第
    一八頁），且經證人甲○○○於本院審理時證稱渠復原狀況
    為尚可站立，並可藉助桌椅之類固定物品支撐，手扶該等物
    品行走段距離等語不諱（本院卷第九０頁）。是揆諸前揭判
    例意旨，證人甲○○○右前足遭截肢部分雖已無法復原，然
    就證人甲○○○右肢之整體機能而言，尚非完全喪失，僅為
    部分減損，自不構成刑法第十條第四第四款所定之毀敗一肢
    以上之機能之重傷害，亦無同條項第六款所定其他於身體或
    健康有重大不治或難治之重傷害之可言。從而，證人甲○○○指稱渠受有傷害業已構成重傷害云云，容有誤會，委無可
    採。
三、次按汽車停車時，在禁止臨時停車處所不得停車；停車向外
    開啟車門時，應注意行人、車輛，並讓其先行，道路交通安
    全規則第一百十二條第一項第一款、第十五款分別定有明文
    。又在交岔路口、公共汽車招呼站十公尺內、消防栓、消防
    車出入口五公尺內不得臨時停車，道路交通安全規則第一百
    十一條第一項第二款亦規定甚明。經查：被告為汽車駕駛人
    ，於上揭時、地駕車行經上開交岔路口時，自應遵守前揭道
    路交通安全規則之規定，不得在上開交岔路口十公尺內之地
    點停車，停車後開啟車門時，並應注意後方來車，讓其先行
    ，而本件交通事故發生時，天氣晴朗，日間有自然光線，其
    所行經之上開路段路面乾燥，無缺陷、無阻礙物，且視距良
    好，此有上開道路交通事故調查報告表一份在卷可稽，應無
    不能注意之情事，竟疏未注意及此，致生本件交通事故，其
    有過失甚明。至證人甲○○○無駕駛執照仍騎乘上開重型機
    車行駛，行經上開交岔路口時，亦疏未注意前有被告違規停
    車貿然開啟車門之車前狀況，突遇此狀，一時緊張，又未即
    時採取將車煞停或加以閃避等必要之安全措施，反而垂放雙
    腳於腳踏板兩側，致渠右腳撞及被告所開啟之上開自用小客
    車左前車門角，違反道路交通安全規則第九十四條第三項，
    對於本件交通事故之發生，亦與有過失。惟仍不能因此解免
    被告刑責，且證人甲○○○確係因本件交通事故致受有上開
    傷害，與被告之過失行為間，顯有相當因果關係甚明，被告
    自應就其過失行為負責。
四、又刑法上所謂業務，係指個人基於其社會地位繼續反覆所執
    行之事務，其主要部分之業務故不待論，即為完成主要業務
    所附隨之準備工作與輔助事務，亦應包括在內，此固有最高
    法院七十七年台上字第一五五０號判例意旨可資參照。惟查
    ：被告於本院審理時供稱其係受雇於臺灣英文雜誌社，以推
    銷兒童圖書為業，雖偶而駕駛上開自用小客車載運兒童圖書
    前往拜訪客戶（本院卷第二六頁），然其所駕駛之上開自用
    小客車，係登記其配偶名下，供作其及家屬交通工具之用，
    且其平日推銷兒童圖書時，除偶駕駛該自用小客車外，大多
    騎乘機車，抑或搭乘捷運不定一節，亦據被告於本院行準備
    程序時供述在卷（本院卷第五一頁），堪認被告執行其推銷
    兒童圖書業務時，顯非必駕駛上開自用小客車始得為之，其
    駕駛上開自用小客車之行為，與一般人同，不過係其交通工
    具而已，在評價上，自非為完成其推銷兒童圖書業務所附隨
    之準備工作或輔助事務甚明。揆諸前揭判例意旨，被告駕駛
    上開自用小客車之行為，要與刑法上所謂業務之概念有別。
    是縱被告於上開時、地駕駛上開自用小客車肇事時，係為前
    往拜訪客戶推銷圖書，亦不得科予較高之注意義務，逕以業
    務過失傷害罪論處。綜上各端，本件事證明確，被告上開過
    失傷害犯行，堪以認定，應予依法論處。
五、核被告所為，係犯刑法第二百八十四條第一項前段之過失傷
    害罪。被告於犯罪後，未被有偵查權限機關發覺為犯罪嫌疑
    人前，於肇事現場向前往處理本件交通事故之臺北市政府警
    察局中正第二分局交通隊警員乙○○表明其為本件交通事故
    之肇事者而接受裁判，此業經證人乙○○於本院審理時證述
    在卷（本院卷九二頁），且被告於偵查中並坦承其有於上開
    交岔路口十公尺內違規停車之事實，復於本院審理時坦認其
    對於本件交通事故之發生確有過失（他字卷第一九頁；本院
    卷第六四頁），雖其於偵查中及本院審理時，就其停車後開
    啟車門前，有無注意後方來車之肇事經過，辯稱其有開啟車
    門回頭觀看後方車況云云，惟此乃其刑事訴訟法上辯護權之
    行使，不因此其對肇事經過有所辯解，即認其先前之自首失
    其效力，是被告合於自首要件，應依刑法第六十二條前段規
    定，減輕其刑。爰審酌本件交通事故之發生原因、被告之過
    失程度、證人甲○○○所受上開傷害情形非輕，然證人甲○○○對於本件交通事故之發生亦與有過失、雖已給付醫療費
    用新臺幣（下同）十四萬六千五百四十五元外，以及強制責
    任險所理賠之之四十八萬三千六百十八元，惟迄今固尚未與
    證人甲○○○達成民事和解，且細酌被告受雇於臺灣英文雜
    誌社之九十二年度薪資所得高達新臺幣（下同）一百二十二
    萬三千六百九十七元，有稅務電子閘門財產所得調件明細表
    一份在卷可按（本院卷第七頁），資力頗佳，個人所得提出
    之賠償金額，應非僅只於其於本院審理時所稱僅得以借貸方
    式再行提出二十萬元至三十萬元，反觀證人甲○○○請求損
    害賠償之金額自高達一千萬元，嗣降至數百萬元原元不等，
    求償金額甚鉅、以及被告於肇事後，坦承部分過失，犯後態
    度尚稱良好等一切情狀，量處如主文所示之刑，並諭知易科
    罰金之折算標準。
六、本件檢察官原聲請簡易判決處刑，惟經本院認有刑事訴訟法
    第四百五十一條之一第四項但書第四款所定之情形，爰改依
    通常程序審判之，末此敘明。
據上論斷，應依刑事訴訟法第四百五十二條、第二百九十九條第
一項前段，刑法第二百八十四條第一項前段、第六十二條前段、
第四十一條第一項前段，罰金罰鍰提高標準條例第一條前段、第
二條，判決如主文。
本案經檢察官丁○○到庭執行職務。
中　　華　　民　　國　　94　　年　　6 　　月　　2 　　日
                        臺灣臺北地方法院刑事第十五庭
                            審判長法  官　周祖民
                                  法  官  邱蓮華
                                  法  官  吳麗英
上正本證明與原本無異。
如不服本判決，應於判決送達後10日內向本院提出上訴狀（應抄
附繕本）。告訴人或被害人如對於本判決不服者，應具備理由請
求檢察官上訴，其上訴期間之計算係以檢察官收受判決正本之日
期為準。
                                  書記官  田華仁
中　　華　　民　　國　　94　　年　　6 　　月　　7 　　日
附錄本案論罪科刑法條：
刑法第二百八十四條：因過失傷害人者，處六月以下有期徒刑、
                    拘役或五百元以下罰金。致重傷者，處一
                    年以下有期徒刑、拘役或五百元下罰金。
                    從事業務之人，因業務之過失傷害人者，
                    處一年以下有期徒刑、拘役或一千元以下
                    罰金。致重傷者，處三年以下有期徒刑、
                    拘役或二千元以下罰金。
